臺灣板橋地方法院刑事判決　　　　　　　　96年度訴字第80號
公　訴　人　臺灣板橋地方法院檢查署檢察官
被　　　告　甲○○
上列被告因違反毒品危害防制條例案件，經檢察官提起公訴（95
年度毒偵字第8306號），嗣因被告於本院準備程序中就被訴事實
為有罪之陳述，本院告知被告簡式審判程序之旨，並聽取當事人
之意見後，由本院合議庭裁定改由受命法官獨任依簡式審判程序
進行，判決如下：
    主  文
甲○○施用第一級毒品，處有期徒刑陸月；又施用第二級毒品，
處有期徒刑月。應執行有期徒刑柒月。
    事  實
一、甲○○前於民國90年間，因施用毒品案件，經臺灣士林地方
    法院以90年度毒聲字第1495號裁定送觀察、勒戒後，認無繼
    續施用毒品之傾向，由臺灣士林地方法院檢察署檢察官以90
    年度毒偵字第1449號為不起訴處分；復於92年間，因施用毒
    品案件，經本院以92年度毒聲字第1038號裁定送觀察、勒戒
    後，認無繼續施用毒品之傾向，於92年9 月22日執行完畢釋
    放出所，由臺灣板橋地方法院檢察署檢察官以92年度毒偵字
    第2788號、92年度毒偵緝字第404 號為不起訴處分確定。詎
    其仍不知悔改，於上開觀察勒戒執行完畢釋放後之五年內，
    分別基於施用第一、二級毒品海洛因及甲基安非他命之犯意
    ，於95年8 月1 日某時，在基隆市其某朋友家（起訴書略載
    為95年8 月3 日凌晨1 時30分許為警採尿前回溯26小時、96
    小時內某時，在不詳地點），以將第一級毒品海洛因摻入水
    注入注射針筒注射靜脈之方式，施用第一級毒品海洛因，及
　　以將第二級毒品甲基安非他命置入其自己臨時組裝而成之玻
　  璃吸食器，用火燒烤成煙霧後吸食之方式，施用第二級毒品
    甲基安非他命。嗣於95年8 月2 日23時20分許，在臺北縣汐
    止市○○○路199 號3 樓之2 為警查獲，經警採集其尿液送
    驗結果呈嗎啡及甲基安非他命陽性反應，因而查悉上情。
二、案經臺北縣政府警察局汐止分局報告臺灣士林地方法院檢察
    署檢察官呈請臺灣高等法院檢察署檢察長令轉臺灣板橋地方
    法院檢察署檢察官偵查起訴。
    理  由
壹、程序方面：
    查本件被告甲○○所犯並非死刑、無期徒刑、最輕本刑為三
　　年以上有徒刑之罪或高等法院管轄第一審案件，而其於準備
　  程序進行中，被告先就被訴事實為有罪之陳述，經法官告知
    簡式審判程序之旨，並聽取公訴人及被告之意見後，本院認
    適宜改依簡式審判程序進行，爰依刑事訴訟法第273 條之1
    第1 項、第284 條之1 規定，由本院合議庭以裁定由受命法
　  官獨任進行簡式審判程序，合先敘明。
貳、實體方面：
一、上揭事實，業據被告甲○○於本院審理時坦承不諱。又被告
    為警查獲時所採其尿液送驗結果，係呈安非他命類（含甲基
    安非他命）陽性反應及嗎啡陽性反應，此有臺北縣政府警察
    局汐止分局移送毒品危害防制條例人犯尿液檢體編號對照表
    1 紙（代碼編號為：0000000000）、台灣檢驗科技股份有限
    公司於95年12月4 日出具之濫用藥物尿液檢驗報告一份（報
    告編號為：CH/2006/B0977） 在卷可稽。又按海洛因經注射
    或吸入人體後，約百分之八十於24小時內自尿中排出，一般
　　而言，尿液中能否驗出嗎啡陽性反應與其投與量、投與途徑
  　、採尿時間、個人體質及檢測方法之靈敏度有關，國外曾有
    文獻報導注射六毫克之海洛因鹽酸鹽，其代謝物嗎啡之平均
    可檢出時限約為26小時，業經行政院衛生署藥物食品檢驗局
    於81年9 月8 日以藥檢壹字第8114885 號函述綦詳。次按甲
    基安非他命經口服投與後，約百分之七十於24小時內自尿中
    排出，約百分之九十於96小時內自尿中排出，由於目前國內
    尿液中甲基安非他命之檢驗僅為鑑定其是否呈陽性反應，尚
    未定其含量，且甲基安非他命成分之檢出與其投與方式、投
    與量、個人體質、採尿時間與檢測儀器之精密度等諸多因素
    有關，因此僅憑尿液中呈甲基安非他命陽性反應，並無法確
    實推算吸食時間距採集時間之長短，惟依上述資料推斷，最
    長可能不會超過四日即九十六小時，此經行政院衛生署藥物
    食品檢驗局於81年2 月8 日以（81）藥檢壹字第001156號函
    釋明在案。據上，被告之尿液經以氣相層析質譜儀分析法檢
    驗，既係呈嗎啡及甲基安非他命陽性反應，顯見被告應有在
    前揭犯罪時間施用第一級毒品海洛因及第二級毒品甲基安非
  　他命之行為甚明。又查，被告前於90年間，因施用毒品案件
    ，經臺灣士林地方法院以90年度毒聲字第1495號裁定送觀察
　  、勒戒後，認無繼續施用毒品之傾向，由臺灣士林地方法院
    檢察署檢察官以90年度毒偵字第1449號為不起訴處分；復於
    92年間，因施用毒品案件，經本院以92年度毒聲字第1038號
    裁定送觀察、勒戒後，認無繼續施用毒品之傾向，於92年9
    月22日執行完畢釋放出所，由臺灣板橋地方法院檢察署檢察
    官以92年度毒偵字第2788號、92年度毒偵緝字第404 號為不
    起訴處分確定，此有上開不起訴處分書、臺灣高等法院被告
    前案紀錄表在卷可稽。綜上所述，足認被告前經觀察勒戒執
    行完畢釋放後，五年內再犯本件施用第一、二級毒品犯行。
    本案事證明確，被告犯行堪以認定，應依法論科。
二、查海洛因及甲基安非他命，分屬於毒品危害防制條例第2 條
    第2 項第1 、2 款所規定之第一、二級毒品，核被告所為，
    係犯毒品危害防制條例第10條第1 項、第2 項之施用第一、
    二級毒品罪。被告施用前持有第一、二級毒品之低度行為，
    各為進而施用第一、二毒品之高度行為所吸收，均不另論罪
    。被告所犯上開二罪名，犯意各別，行為互殊，應予分論併
    罰。審酌被告多次施用毒品前科，且前曾犯施用毒品，業經
    強制戒治完畢，竟再為本件施用毒品犯行，顯見其不思悔改
    ，自制力亦顯不佳；惟另考量被告於犯後已坦承犯行，而其
　　施用毒品行為雖滋生其他犯罪，惡化治安，然於本質上係屬
  　自我戕害行為，反社會性之程度應屬較低等一切情狀，各量
    處如主文所示之刑，併定其應執行之刑，以資懲儆。
三、至於臺灣基隆地方法院檢察署96年度毒偵字第126 號及同署
    96年度偵字第1266號移送併案意旨分別略以：(一)被告於95年
    12月27日上午8 、9 時許，在基隆市某朋友住處，以不詳方
    式，分別施用第一級毒品海洛因及第二級毒品甲基安非他命
    各1 次，嗣因另案通緝，於同年12月30日17時許，在基隆市
    安樂區○○○街與麥金路口為警逮捕，並當場扣得海洛因2
    包（毛重1.97公克）、吸食器2 組及注射針筒3 支，復經其
    同意採尿送驗而查知上情。(二)被告基於施用第一級毒品海洛
    因之犯意，於95年12月30日某時許，在不詳處所，施用毒品
    海洛因；另基於施用第二級毒品安非他命之犯意，於96年2
    月3 日22時許，在其臺北縣中和市○○路148 號2 樓住處，
    施用毒品安非他命，迄為警於同年2 月7 日上午10時許，在
    基隆市○○區○○路57號前，因其行跡可疑，為警盤查查獲
    ，當場扣得其主動交出其身上所有之毒品海洛因（毛重0.3
    公克），毒品安非他命（毛重0.3 公克）及注射針筒1 支，
    經警採其尿液送驗結果，呈安非他命類陽性反應。均認被告
    涉犯毒品危害防制條例第10條第1 項之施用第一級毒品海洛
    因及同條例第10條第2 項之施用第二級毒品罪，且與本案起
    訴部分具有集合犯之實質一罪關係，移送本院併案審理等語
    。惟按刑事法若干犯罪行為態樣，本質上原具有反覆、延續
    實行之特徵，立法時既予特別歸類，定為犯罪構成要件之行
    為要素，則行為人基於概括之犯意，在密切接近之一定時、
    地持續實行之複次行為，倘依社會通念，於客觀上認為符合
    一個反覆、延續性之行為觀念者，於刑法評價上，即應僅成
    立一罪。學理上所稱「集合犯」之職業性、營業性或收集性
    等具有重複特質之犯罪均屬之，例如經營、從事業務、收集
    、販賣、製造、散布等行為概念者是（參照最高法院95年台
    上字第1079號判決、95年台上字第4686號判決）。第查，本
    案被告於本院準備程序時係陳稱：我沒有常常用毒品，我只
    是有時候會用，有時候1 至2 個月，有時候2 至3 個星期，
    都是朋友找我，我才會用，我之前於94年間有去醫院戒過，
    95 年 就沒有去過醫院戒等語（見本院於96年2 月1 日準備
    程序筆錄第3 頁）；又於本院審理時明確供稱：我施用海洛
    因約1 至2 個月施用1 次，都是朋友找，甲基安非他命大約
    是2 至3 禮拜施用1 次，有時候沒有施用也沒有關係等語（
    參見本院96年3 月22日簡式審判筆錄第3 頁），顯見被告在
    主觀上並未基於概括之犯意而施用第一、二級毒品。參以併
    案意旨所述被告之施用毒品時間係95年12月27日、同年月30
    日及96年2 月3 日，此距離本案起訴論罪科刑之被告施用第
    一、二毒品犯行部分，均已相距4 個多月以上，則被告於併
    案多次施用海洛因及甲基安非他命之時間及地點，在客觀上
    與本案施用毒品部分均並未密切接近，亦未曾反覆且延續地
    實行；再者，被告於96年2 月7 日17時10分許為警查獲後，
    經其同意採集其尿液送驗結果，呈安非他命類陽性反應及鴉
    片類陰性反應，有台灣尖端先進生技醫藥股份有限公司於96
    年2 月15日出具之濫用藥物檢驗報告1 紙存卷可考，由此適
    足佐證被告供稱其並未反覆延續施用毒品海洛因乙節，堪信
    為真實。綜上所述，被告於本案之施用第一、二級毒品犯行
    與前揭二件併案施用第一、二級毒品犯行，尚難於刑法上予
    以評價為集合犯之一行為，故併案部分並非本案起訴效力所
    及，本院即無從併予審理，宜退還上開二件併案予檢察官另
    為適法之處理，併此敘明。
據上論斷，應依刑事訴訟法第273 條之1 第1 項、第299 條第1
項前段，毒品危害防制條例第10條第1 項、第2 項，刑法第11條
前段、第51條第5 款，判決如主文。
本案經檢察官郭學廉到庭執行職務。
中　　華　　民　　國　　96　　年　　3 　　月　　30　　日
                  刑事第十二庭法  官  林淑婷
以上判決正本證明與原本無異。
如不服本判決，應於送達後十日內，向本院提出上訴狀。
                              書記官  林金良
中　　華　　民　　國　　96　　年　　3 　　月　　30　　日
附錄本案論罪科刑法條全文：
毒品危害防制條例第十條
施用第一級毒品者，處六月以上五年以下有期徒刑。
施用第二級毒品者，處三年以下有期徒刑。
